【裁判字號】    99,司財管,67
【裁判日期】    991229
【裁判案由】    選任遺產管理人
【裁判全文】
臺灣板橋地方法院民事裁定            99年度司財管字第67號
聲  請  人  臺北縣三峽鎮農會
法定代理人  蘇俊龍
上列聲請人聲請對被繼承人王漢業選任遺產管理人事件，本院裁
定如下：
    主      文
選任陳怡利（女、民國○○○年○月○○日生、身分證統一編號
：Ｚ000000000號、住新北市○○區○○街一九八號二
樓之三）為被繼承人王漢業（男、民國○○年○月○日生、身分
證統一編號：Ｚ000000000號、生前最後住所為新北市
三峽區安坑十一號）之遺產管理人。
程序費用由被繼承人王漢業之遺產負擔。
    理  由
一、按繼承開始時，繼承人之有無不明，而無親屬會議或親屬會
    議未於一個月內選定遺產管理人者，利害關係人或檢察官得
    聲請法院選任遺產管理人，並由法院依公示催告程序，定六
    個月以上之期限，公告繼承人，命其於期限內承認繼承；又
    被繼承人之所有繼承人均拋棄其繼承權者，亦準用關於無人
    承認繼承之規定，民法第1177條、第1178條第2 項、第1176
    條第6 項定有明文。
二、本件聲請意旨略以：被繼承人王漢業與聲請人間，尚有債務
    未為清償，惟被繼承人王漢業業已死亡，其繼承人均已拋棄
    繼承，聲請人為對被繼承人遺產強制執行並清償債務，為此
    聲請選任陳怡利代書為本件遺產管理人等語。
三、查本件聲請人主張被繼承人王漢業於98年12月24日死亡，其
    所有繼承人全部拋棄繼承或死亡，聲請人為被繼承人之債權
    人等事實，業據提出農業發展基金貸款借據影本、繼承系統
    表、本院99年4 月27日板院輔家科春怡字第027402號函影本
    、戶籍謄本等件為證，並經本院依職權調閱本院99年度司繼
    字第17號、第123 號拋棄繼承卷核閱無訛，自堪信為真實。
四、從而，聲請人以利害關係人身分聲請選任被繼承人王漢業之
    遺產管理人，核與首揭規定尚無不合。又聲請人所聲請選任
    為被繼承人王漢業遺產管理人之陳怡利已同意擔任被繼承人
    王漢業之遺產管理人，並提出同意書1 件在卷可稽。經核陳
    怡利乃職司地政士，此有臺北縣地政士開業執照影本為證，
    其對於遺產管理事件應有瞭解，並就遺產管理人職務之遂行
    ，有所助益，且身為地政士，應會秉公辦理，要不致有利害
    偏頗之虞，為保障債權人之利益及期程序之公正、公信起見
    ，本院認以選任陳怡利地政士為被繼承人王漢業之遺產管理
    人為適當。至被繼承人王漢業之繼承人既均拋棄繼承，其遺
    產依民法第1176條第6 項準用關於無人承認繼承之規定，依
    同法第1185條規定，於清償債權並交付遺贈物後，如有賸餘
    ，應歸屬國庫，附予敘明。
五、依非訟事件法第157 條，裁定如主文。
六、如對本裁定抗告須於裁定送達後10日內向本院提出抗告狀，
    並繳納抗告費新臺幣1,000 元。
中    華    民    國    99    年    12    月    29    日
                  家事法庭      司法事務官  翟天翔

司法院資訊處製作；財團法人民間司法改革基金會備份。
